
The imperative seems on the first glance easily formed, however it has quite many quirks.

First of, let's only consider easy verbs without any prefixes. Let's take **_ʃxan_** _to eat_ and **_ʃxən_** _to eat Y_, the former is intransitive, the latter is transitive.

To get the singular imperative, one simply takes their stem, that is **_ʃxa_** and **ʃxə**, respectively. There is no second person marker to be seen.
>- **_ʃxa_** - _eat!_
>- **_ʃxə_** - _eat it!_

To get the plural imperative, one has to actually use a second person plural marker. In case of intransitive verbs, that's **_fə-_**, and in case of transitive verbs, that's **_f-_**.
>- **_fəʃxa_** - _eat!_
>- **_fʃxə_** - _eat it!_

And to get the negative imperative, one uses the negation prefix **_mə-_**. The catch however is that now, one has to use the second person singular marker. Also there is no distinction in the plural anymore, it's only **_fə-_**.
>- **_wəməʃxa_** - _don't eat!_
>- **_wəməʃx_** - _don't eat it!_
>- **_fəməʃxa_** - _don't eat!_
>- **_fəməʃx_** - _don't eat it!_

Now however if one adds a prefix. It get's little bit more complex. Let's now consider **_ɕəʃxan_** _to eat in Y_ and **ɕəʃxən** _to eat Y in Z_.
>- **_ɕəʃxa_** - _eat there!_
>- **_fəɕəʃxa_** - _eat there!_
>- **_wəɕəməʃxa_** - _don't eat there!_
>- **_fəɕəməʃxa_** - _don't eat there!_
>- **_ɕəʃx_** - _eat it there!_
>- **_ɕəfʃx_** - _eat it there!_
>- **_ɕəwməʃx_** - _don't eat it there!_
>- **_ɕəvməʃx_** - _don't eat it there!_

This is actually a frequent pattern in Kabardian. The subject markers in transitive verbs come after the prefix, while in intransitive verbs it comes before the prefix.

To denote the object in the imperative




# base
## intransitive
### 1-personal
- **_ʃxan_** (**_maːʃxa_**) _to eat_
	- **_ʃxa_** - _eat!_
	- **_fəʃxa_** - _eat!_
	- **_wəməʃxa_** - _don't eat_
	- **_fəməʃxa_** - _don't eat_
- **fəjjən** (**_mafəj_**) - _to whistle_
	- **_fəj_** - _whistle!_
	- **_fəfəj_** - _whistle!_
	- **_wəməfəj_** - _whistle!_
	- **_fəməfəj_** - _whistle!_
- **_ɬəχʷan_** (**_maɬəχʷa_**) - _to search_
	- **_ɬəχʷa_** - _search!_
	- **_fəɬəχʷa_** - _search_!
	- **_wəməɬəχʷa_** - _don't search!_
	- **_fəməɬəχʷa_** - _don't search!_
### 2-personal

- **_japɬən_** (**_jawpɬ_**) - _to look at Y_
	- **_pɬə** - _look at it!_
	- **_fpɬə_** - _look at it!_
	- **_wəməpɬ_** - _look at it!
	- **_fəməpɬ_** - _look at it!_
	- **_səpɬ_** - _look at me!_
	- **_səqavməpɬ_** - _don't look at me!_
## transitive
### 2-personal
- **_ʃxən_** (**_jaʃx_**) _to eat Y_
	- **_ʃxə_** - _eat it!_
	- **_fəʃx_** - _eat it!_
	- **_wəməʃx_** - _don't eat it_
	- **_fəməʃx_** - _don't eat it

- **_ɕʼən_** (**_jaɕʼ_**) _to do Y_
	- **_ɕʼə_** - _do it!_
	- **_fəɕʼ_** - _do it!_
	- **_wəməɕʼ_** - _don't do it!_
	- **_fəməɕʼ_** - _don't do it!_
- **_qaɬəχʷan_** (**_qajɬəχʷa_**) - _to search_
	- **_səqaɬəχʷa_** - _look for me!_
	- **_səqafɬəχʷa_** - _look for me!_
	- **_səqawməɬəχʷa_** - _look for me!_
	- **_səqavməɬəχʷa_** - _don't look for me!_

## %







**_daːʔʷa_** - _listen to it!_
**wəmədaːʔʷa** - _don't listen to it!_

**_ɬaːʔʷa_** - _listen!_
**wəməɬaːʔʷa** - _don't listen to it!_

# with causative

# starting with **_ja-_**
**_jaʑa_** - _wait!_
**_wajməʑa_** - _don't wait!_

**_jadʒa_** - _read it!_
**_wajmədʒa_**

**_jawa_** - _beat!_
**_wajməwa_** - _don't beat!_



**_xʷəɕʼajʁʷaʒ_** - _pity!_
**_wəxʷəɕʼajməʁʷaʒ_** - _don't pity!_

# with prefix

## intransitive

**_qəɕʼəħa_** - _enter_
**_wəqəɕʼəməħa_** - _don't enter!




**_ɕʼadza_** - _start it!_
**wəɕʼamədza** - _don't start it_
**_ɕʼawmədza_** - 
**_naʁas_** - _end it!_
**_nawməʁas_** - _don't end it!_


**_gʷəʃəʔa_** - joke around!_
**_wəməgʷəʃəʔa_** - _don't joke around!_

**_ʔʷətʃʼ_** - _go away!_
**_wəʔʷəmətʃʼ_**

**_ɕʼapχʷa_** - _run!_
**_wəɕʼaməpχʷa_** - _don't run!_

**_ɕʼatʃʼ_**
**_wəɕʼamətʃʼ_** - _don't go out_


## transitive
**_ʔʷəx_** - _open!_
**_ʔʷəwməx_** - _don't open!_

**_ʒəʔa_** - _talk!_
**_ʒəwməʔa_** - _don't talk!_

**_xəfʼadza_** - _throw it!_
**_xəfʼawmədza_** - _to throw it around_

**_wəbəd_** - _hold it_
**_wəməwəbəd_**

**_qəxax_** - _choose!_
**_qawməxax_** - _don't choose!_

**_qaːɕta_** - _take it!_
**_qawməɕta_** - _don't take it!_

**_qaːɕʼa_**
**_qawməɕʼa_** 


### with causative
**_zəɕəʁaʁʷəpɕa_** - _forget it!_
**_zəɕəwməʁaʁʷəpɕa_** - _don't forget it!_

**_qaʁawəʃ_** - _wake him up!_
**_qavʁawəʃ_** - _wake him up_
**_qawməʁawəʃ_** - _don't wake him up!_
**_səqaʁawəʃ_** - _wake him up!_
**_səqawməʁawəʃ_** - _don't wake him up!_

**qaʁagʷəʁa** - _promise him!_
**səqaʁagʷəʁa** - _promise me!_

**_səqawməʁaːptsʼa_** - _don't lie to me!2_
#### with reflexiv
**_zajʁaz_** - __
**_zajʁagʷəsa_** - __